【裁判字號】    99,親,14
【裁判日期】    990408
【裁判案由】    確認親子關係不存在
【裁判全文】
臺灣臺南地方法院民事判決                99年度親字第14號
原      告  乙○○民國97年.
法定代理人  甲○○
訴訟代理人  吳炳輝律師
被      告  吳正忠
上列當事人間請求確認親子關係不存在事件，經本院於民國99年
4月1日言詞辯論終結，判決如下：
    主      文
確認原告乙○○（民國○○○年○○月○○○日生，身分證統一
編號：Ｚ000000000號）與被告間之親子關係不存在。
訴訟費用新臺幣參仟元由被告負擔。
    事實及理由
一、被告未於言詞辯論期日到場，核無民事訴訟法第386條所列
    各款情形，爰依原告之聲請，由其一造辯論而為判決。
二、本件原告起訴主張：原告乙○○係民國○○年○○月○○日出生，
    原告之母親甲○○與被告在原告出生後之97年12月8日結婚
    ，並於同年12月9日申報原告之出生登記及約定原告從被告
    之姓「郭」。查原告係於原告母親甲○○與被告結婚前即出
    生，即並非在其等婚姻期間受胎所生。原告母親甲○○在與
    被告結婚前即與訴外人即原告之生父呂烇誌（64年11月17日
    生，身分證統一編號：Ｚ000000000號）同居，經原告及母親
    、訴外人呂烇誌至成大醫院為血緣親子鑑定結果，證實原告
    與訴外人呂烇誌間之親子關係概然率值為99.0000000％，足
    證原告與被告間確無真實之父子血緣關係。而原告母親甲○
    ○與被告亦於98年11月6日協議離婚。原告並非母親甲○○
    與被告在婚姻期間受胎所生，自非提起否認子女之訴，應提
    起確認兩造間親子關係不存在之訴等情，爰依法提起
    本件訴訟。並聲明：確認原告與被告間之親子關係不存在。
三、被告未於言詞辯論期日到場，亦未提出書狀作任何聲明或陳
    述。
四、得心證之理由：
  (一)按確認法律關係之訴，非原告有即受確認判決之法律上利益
    者，不得提起之；確認證書真偽或為法律關係基礎事實存否
    之訴，亦同。前項確認法律關係基礎事實存否之訴，以原告
    不能提起他訴訟者為限，民事訴訟法第247條第1項、第2項
    定有明文。且所謂「確認判決之法律上利益」，係指因法律
    關係存否不明確，致一方在私法上之地位有受侵害之危險，
    而此項危險得以對於另一方之確認判決除去之而言。復按親
    子關係之存否，非但於當事人間之精神上有絕對利益存在，
    並因而衍生繼承及扶養等法律效果，是親子關係之存否，對
    父母子女而言自有即受確認判決之法律上利益，是就親子身
    分關係，得提起確認親子關係存在或不存在之訴（最高法院
    23年上字第3973號判例及62年度第3次民庭庭推總會決議可
    參）。次按民法第1064條規定，非婚生子女其生父與生母結
    婚者，視為婚生子女。亦即非婚生子女，因其生父母嗣後結
    婚，在法律上當然視為婚生子女，故如嗣後發現其與生父間
    並無血緣關係，可由該子女、生母、生父或其他有利害關係
    之第三人，隨時提起確認親子關係不存在之訴，以除去其不
    實之親子關係。因民法之準正以妻之子女與夫有血統聯絡為
    前提，亦即必須是子女之生父與生母結婚，子女始取得夫妻
    婚生子女之地位，而所謂生父係指與子女有血統聯繫者而言
    ，如妻之子女與夫無血統關係，縱使夫妻結婚亦無法成為婚
    生子女。
  (二)查原告與被告間之親子關係存在與否，為定原告與被告間有
    無扶養、繼承等法律關係之基礎事實，原告欲確定原告與被
    告間是否存有親子關係，除提起確認之訴外，殊無他途，次
    查，原告主張其係於97年11月26日出生，原告母親甲○○與
    被告於97年12月8日結婚，並於同年12月9日申報原告之出生
    登記及約定原告從被告之姓「郭」，原告在戶籍登記上為被
    告之子，惟原告母親甲○○在與被告結婚前即與訴外人即原
    告之生父呂烇誌（64年11月17日生，身分證統一編號：Ｚ000
    000000號）同居，原告實係訴外人呂烇誌之子，兩造間無真
    實之父子血緣關係等情，業據原告提出兩造戶籍謄本2份在
    卷可憑，則原告是否確實為被告所生，二人間是否有真實父
    子血緣關係，即有不明，且此涉及原告與被告間之父母子女
    身分、扶養、繼承等關係，此種身分關係不明確之不安狀態
    ，得以提起本件確認之訴除去，應認為原告有即受確認判決
    之法律上利益，故原告提起本件確認親子關係不存在之訴，
    應予准許。
  (三)次查，原告主張其係97年11月26日出生，原告之母親甲○○
    與被告在原告出生後之97年12月8日結婚，並於同年12月9日
    申報原告之出生登記及約定原告從被告之姓「郭」。查原告
    係於原告母親甲○○與被告結婚前即出生，即並非在其等婚
    姻期間受胎所生。原告母親甲○○在與被告結婚前即與訴外
    人即原告之生父呂烇誌（64年11月17日生，身分證統一編號
    ：Ｚ000000000號）同居，經原告及母親、訴外人呂烇誌至成
    大醫院為血緣親子鑑定結果，證實原告與訴外人呂烇誌間之
    親子關係概然率值為99.0000000％，原告與被告間確無真實
    之父子血緣關係，而原告母親甲○○與被告亦於98年11月6
    日協議離婚之事實，業據原告提出戶籍謄本2份、成大醫院
    婦產部優生保健科血緣鑑定報告書1份為憑，且有本院依職
    權所調閱訴外人呂烇誌之全戶戶籍資料查詢結果單1份在卷
    可考，原告並舉證人呂烇誌到庭證稱：「（問：證人與原告
    法代甲○○有無同居關係？同居時間為何時？）我與甲○○
    認識後，從民國96年間就同居，我與甲○○現在還有同居，
    中間斷斷續續同住，只是偶爾甲○○住在她父母家，我就住
    在自己的家，所以我與甲○○從民國96年到現在為止都斷斷
    續續有同居。」「（問：原告是何人的小孩？）原告是我的
    小孩，因我們有去城大醫院作親子鑑定，在作親子血緣鑑定
    以前我就已經能確認原告是我的小孩。」「（問：與甲○○
    之間斷斷續續有同居關係，為何甲○○要與被告辦理結婚？
    ）因甲○○在與我交往期間，同時也有與被告交往。」「（
    問：為何原告登記為被告的孩子？）因被告主觀上已為原告
    是他的小孩，所以被告拿原告的證件，與甲○○一起去申報
    小孩為被告所生。」「（問：證人何時知悉原告為其子？）
    在去成大作親子血緣鑑定之前，我心裡認為原告是我的小孩
    ，但是我不能亂講，所以要辦鑑定之後才能確定，在小孩確
    定是我所生之後，甲○○就與被告辦理離婚。」等語（見本
    院99年2月25日言詞辯論筆錄），核與原告主張之事實相符
    ；而依原告所提出之成大醫院婦產部優生保健科血緣鑑定報
    告書記載，其鑑定結果為：「本系統所檢驗之DNA點位皆無
    法排除呂烇誌（男，民國○○年○○月○○日生，身分證統一編號
    Ｚ000000000）與乙○○（甲○○之子，民國○○年○○月○○日生
    ，身分證統一編號R000 00 000）之血緣關係，其親子關係
    指數為00000000.982177，親子關係概率probability ofpat
    ernity:PP）值為99.00 0000 00％。」足信原告係其母親甲
    ○○與訴外人呂烇誌所生，原告與被告間應無親子血緣關係
    存在，原告上開主張應可信為真正。
  (四)從而，原告請求確認其與被告間之親子關係不存在，即屬有
    據，應予准許。
五、本件訴訟費用應由敗訴之被告負擔。經查，原告支出第一審
    訴訟費用（裁判費）新臺幣3,000元，應由被告負擔，爰確
    定如主文第二項所示。
六、據上論結，本件原告之訴為有理由，依民事訴訟法第385條
    第1項前段、第78條、第87條第1項，判決如主文。
中    華    民    國    99    年    4     月    8     日
                  家事法庭    法  官  鄭  彩  鳳
上正本係照原本作成。
如對本判決上訴，須於收受判決正本送達後20日內向本院提出上
訴狀，並繳納上訴費及附具繕本。
中    華    民    國    99    年    4     月    8     日
                              書記官  楊  琄  琄

司法院資訊處製作；財團法人民間司法改革基金會備份。
